臺灣臺南地方法院刑事判決　　　　　　　　　　　　　九十一年度訴字第六三七號
　　公　訴　人　臺灣台南地方法院檢察署檢察官
　　被　　　告　乙○○
　　　　　　　　丁○○
右列被告因偽造文書等案件，經檢察官提起公訴 (九十一年度偵字第五二三八號)，
本院判決如左：
    主  文
乙○○、丁○○共同連續行使偽造私文書，足以生損害於他人，各處有期徒刑陸月，
如易科罰金，均以參佰元折算壹日。
    事  實
一、乙○○與丁○○為夫妻，二人自民國八十七年五月十日起在台南市○○街十二號
    共同召集一互助會，會員連會首計四十會，每會金額新台幣（下同）一萬元，採
    內標制，會期至九十年八月十日止，由乙○○擔任會首，丁○○協助收受會款。
    投標之方式為會員在標單上記載欲標得之金額並簽名（係準私文書），由金額最
    高者得標。詎乙○○及丁○○於會期進行中（迄至九十年六月三十日第三十八會
    止會）因經濟窘困狀況，共同基於意圖為自己不法所有及行使偽造文書之概括犯
    意，先後六次（六會）於會員標會時，推由乙○○分別冒用該會活會會員名義人
    「阿祥」（係林美玉以其子名義跟會）、「阿美」（即戊○○○）、「秋琴」（
    即甲○○）、「惠淑」、「蔡天賜」（係丙○○○以其夫名義跟會）等人之名義
    ，偽造渠等標會金額（八千五百元至九千元間）、並偽簽其名於上之標單（均已
    於投標後丟棄滅失），進而持以行使參與競標並標得會款，且向被冒標者偽稱別
    人得標，致使蘇錦泉（已改名己○○）、丙○○○、戊○○○、甲○○、林美玉
    、黃素娟（以阿娟名義跟會）、陳善、惠淑等八活會會員陷於錯誤，仍如數交該
    會活會會款予乙○○或丁○○，渠二人每次詐得計六萬八千元至七萬二千元之活
    會會款，總計詐得五十四萬四千元至五十七萬六千元之活會會款，足以生損害於
    上開蘇錦泉等八位活會會員及被冒名之蔡天賜、阿祥等人。嗣乙○○及丁○○於
    九十年六月十三日收取會款後，連夜搬家，至此會員等人方知受騙。
二、案經蘇錦泉、丙○○○、戊○○○、甲○○等訴請台灣台南地方法院檢察署檢察
    官偵查起訴。
    理  由
一、訊據被告乙○○對於右揭事實，除辯稱：丁○○不知伊有冒標，未與伊共犯云云
    外，餘均坦承不諱。惟查被告丁○○與被告乙○○共犯右開犯行，業據被告丁○○於審中坦承不諱，核與被告乙○○於偵查中供述情節及告訴人蘇錦泉、丙○○○、戊○○○、甲○○於偵審中指訴情節及證人陳善、林美玉於偵查中證述情節
    均相符，並有互助會名單一份在卷可稽，罪證明確，被告二人犯行均堪以認定。
    被告乙○○所辯，無非事後迴護被告丁○○之詞，不足採信。
二、查被告乙○○在前開互助會冒標之標單上偽造活會會員名義人之署押及記載金額
    ，該得標會單上雖未載明「標單」二字，但依習慣已足以表示係該活會會員以該
    金額向互助會標會之用意，故該標單應認係刑法第二百二十條第一項之準私文書
    。被告乙○○於偽造該標單後並持以行使競標得標，致使活會會員蘇錦泉、丙○○○、戊○○○、甲○○、林美玉、黃素娟（以阿娟名義跟會）、陳善、惠淑等
    八人陷於錯誤，仍如數交活會會款予被告乙○○或丁○○，自足以生損害於上開
    蘇錦泉等八位活會會員及被冒名之蔡天賜、阿祥等人。故核被告二人所為，係犯
    刑法第二百十六條、第二百二十條第一項、第二百十條之行使偽造準私文書罪（
    公訴人認係犯同法第二百十六條、第二百十條之行使偽造私文書罪，尚有未合）
    及同法第三百三十九條第一項之詐欺取財罪。被告二人彼此間有犯意聯絡及行為
    分擔，均為共同正犯。渠二人先後多次犯上開二罪犯行，均時間緊接，犯罪構成
    要件相同，顯係各基於一個概括犯意反覆為之，應依連續犯之規定各論以一罪，
    並依法加重其刑。渠二人偽造署押之行為，應為偽造準私文書行為之部分行為，
    其偽造準私文書後復持以行使，偽造之低度行為應為行使之高度行為所吸收，均
    不另論罪。又渠二人同一次之詐欺行為，係同時向多數活會會員詐取會款，乃一
    行為觸犯數個之詐欺取財罪名，應依想像競合犯規定，從一重處斷。又所犯行使
    偽造準私文書罪、詐欺取財罪間，有方法與結果之牽連關係，應依牽連規定從較
    重之行使偽造準私文書罪論處。爰審酌被告二人均無犯罪前科，素行良好，有台
    灣高等法院被告全國全案紀錄表二紙附卷足憑，因一時貪念致罹本罪，審理中態
    度尚可，惟冒標詐得之金額達五十餘萬元，所生危害非輕，且尚未與告訴人等達
    成民事和解等一切情狀，分別量處如主文所示之刑，並諭知易科罰金之折算標準
    ，以資懲儆。又被告乙○○偽造之標單，業已丟棄滅失，業據其於審理中供明在
    卷，自不得宣告沒收該標單及其上偽造之署押，併此敘明。
三、據上論斷，應依刑事訴訟法第二百九十九條第一項前段、刑法第二十八條第五
    十六條、第二百十六條、第二百二十條第一項、第二百十條、第三百三十九條第
    一項、第五十五條、第四十一條第一項前段，罰金罰鍰提高標準條例第一條前段
    、第二條，判決如主文。
中      華      民      國      九十一      年    十二    月    二十   日
                                  臺灣臺南地方法院刑事第二庭
                                      法  官    柯  顯  卿
右正本證明與原本無異。
如不服本判決，應於判決送達後十日內向本院提出上訴狀( 應附繕本 )。
                                      書記官    盧  立  勇
中      華      民      國      九十一      年    十二    月    二十三  日
附錄法條：
刑法第二百十六條：
行使第二百十條至第二百十五條之文書者，依偽造、變造文書或登載不實事項或使登
載不實事項之規定處斷。
刑法第二百十條：
偽造、變造私文書，足以生損害於公眾或他人者，處五年以下有期徒刑。
刑法第三百三十九條第一項
意圖為自己或第三人不法之所有，以詐術使人將本人或第三人之物交付者，處五年以
下有期徒刑、拘役或科或併科一千元以下罰金。
